【裁判字號】    95,上易,1267
【裁判日期】    950809
【裁判案由】    違反商標法
【裁判全文】
臺灣高等法院刑事判決                95年度上易字第1267號
上  訴  人  臺灣臺北地方法院檢察署檢察官
被      告  甲○○
上列上訴人因違反商標法案件，不服臺灣臺北地方法院95年度易
字第763號，中華民國95年5月12日第一審判決（起訴案號：臺灣
臺北地方法院檢察署95年度偵字第3209號），提起上訴，本院判
決如下：
    主  文
上訴駁回。
    事  實
一、甲○○曾於民國87年間，因妨害自由案件，經判處有期徒刑
    1年確定，於89年4月25日入監執行，於90年2月5日縮刑期滿
    執行完畢，詎仍不知警惕，明知如附表一至五所示之商標圖
    樣，分別為如附表一至五所示之公司向經濟部智慧財產局登
    記註冊，且均經上開主管機關核准，而指定使用於如附表一
    至五所示之商品範圍，現仍於專用期間內，任何人未經如附
    表一至五所示商標專用權人之同意或授權，不得於同一商品
    或類似商品，使用相同或近似於此等之註冊商標，且明知真
    實姓名年籍均不詳，綽號「嘟嘟」之成年人所販賣之皮包、
    皮夾等商品，均係未經上開如附表一至五所示之商標專用權
    人之同意或授權，而擅自於同一商品，使用相同於附表所示
    商標之仿冒商品，竟仍基於販賣仿冒商標商品營利之概括犯
    意，以新臺幣（下同）共約12萬元之代價，向綽號「嘟嘟」
    之成年人販入仿冒皮包、皮夾一批後，自同年12月15日起至
    95年1月21日止，在臺北市中山區○○○路413號5樓之22 ，
    將上開皮包、皮夾等物，以每只1千元至2千元不等之代價連
    續販售予不特定人牟利，嗣於95年1月21日，為警在上址當
    場查獲，並扣得仿冒如附表所示商標之皮包、皮夾共計321
    件。
二、案經香奈兒股份有限公司訴請臺北縣政府警察局永和分局報
    請臺灣臺北地方法院檢察署檢察官偵查起訴，甲○○於原審
    準備程序中就被訴事實為有罪之陳述，原審合議庭裁定改以
    簡式審判程序審理。
    理  由
一、上開事實，業據被告甲○○於原審及本院審理時坦承不諱，
    並有扣案之皮包、皮夾共321件及現場照片可資佐證（見偵
    卷第29頁至34頁）。又扣案之物品係分別仿冒如附表一至五
    所示商標之商品一節，業經證人乙○○證述明確（見偵卷第
    12、13頁），並有鑑定證明書、經濟部智慧財產局商標資料
    檢索服務及扣案物品照片在卷可稽（見偵卷第23至27頁、第
    36至52頁），足認被告之自白確與事實相符，其販賣商品之
    商標顯與商標權人註冊之商標相同無訛。本件事證明確，被
    告犯行均洵堪認定。
二、
(一)按修正後刑法第2條第1項規定：「行為後法律有變更者，適
    用行為時之法律。但行為後之法律有利於行為人者，適用最
    有利於行為之法律。」。
(二)被告於行為時之刑法第41條第1項前段規定：「犯最重本刑
    為五年以下有期徒刑以下之刑之罪，而受六個月以下有期徒
    刑或拘役之宣告，因身體、教育、職業、家庭之關係或其他
    正當事由，執行顯有困難者，得以一元以上三元以下折算一
    日，易科罰金。」，又被告行為時之易科罰金折算標準及罰
    金罰鍰提高標準條例第2條前段（現已刪除）規定，就其原
    定數額提高為100倍折算1日，則本件被告行為時之易科罰金
    折算標準，應以銀元300元折算1日，經折算為新臺幣後，應
    以新臺幣900元折算為1日。惟95年7月1日修正公布施行之刑
    法第41條第1項前段則規定：「犯最重本刑為五年以下有期
    徒刑以下之刑之罪，而受六個月以下有期徒刑或拘役之宣告
    者，得以新臺幣一千元、二千元或三千元折算一日，易科罰
    金。」，經比較修正前後之易科罰金折算標準，以被告行為
    時之規定，較有利於被告，則應依刑法第2條第1項前段，適
    用行為時刑法第41條第1項前段及罰金罰鍰提高標準條例第2
    條前段之規定，定其折算標準。
(三)又被告曾於民國87年間，因妨害自由案件，經判處有期徒刑
    1年確定，於89年4月25日入監執行，於90年2月5日縮刑期滿
    執行完畢，有本院被告前案紀錄表一份附卷可稽，於5年內
    再故意犯本件有期徒刑以上之罪，不論依被告行為時之刑法
    第47條，或被告行為後之刑法第47條第1項之規定，均構成
    累犯，對被告而言並無有利或不利之情形，自不生新舊法比
    較之問題，應逕依被告行為時之刑法第47條，論以累犯，並
    加重其刑。
(四)另有關連續犯之規定，因新法業已刪除連續犯之規定，此刪
    除雖非犯罪構成要件之變更，但顯已影響行為人之法律效果
    ，自屬法律有變更，依新法第2條第1項規定，比較新、舊法
    結果，仍應適用較有利於被告之行為時法即舊法論以連續犯
    （最高法院95年度第8次刑事庭會議決議參照）。
(五)經綜合被告本件全部罪刑之結果而為比較，被告行為後之刑
    法並不較有利於被告，本件應適用被告行為時刑法之規定論
    處。
(六)再者，被告行為後法律有變更者，依被告行為時刑法第2條
    第1項之規定，以適用裁判時法為原則，如行為時法有利於
    行為人，則例外適用行為時法；依被告行為後刑法第2條第1
    項規定，以適用行為時法為原則，惟如裁判時法有利於行為
    人，則例外適用裁判時法。以往實務見解，認原判決未及比
    較適用新舊法時，上訴後，雖比較結果以舊法有利於行為人
    ，而原判決別無其他撤銷事由，仍應由本院以此為由撤銷改
    判，惟修正後之規定係以適用行為時法為原則，因此原判決
    雖未及比較適用，然上訴本院後，經比較新舊法，行為後之
    法律並非較有利於行為人，仍應適用行為時法，則原判決適
    用行為時法即無不當，自不構成撤銷之事由，附此敘明。
三、核被告所為，係犯商標法第82條之販賣仿冒商標商品罪。被
    告先後多次販賣仿冒商標商品之犯行，時間緊接，手段相若
    ，犯罪構成要件相同，顯係基於概括犯意反覆為之，應依行
    為時刑法之連續犯規定論以一罪，並加重其刑。又被告有如
    事實欄所載之前科，有本院被告前案紀錄表一份在卷可稽，
    於5年之內再犯有期徒刑以上之本罪，為累犯，應依被告行
    為時刑法第47條之規定遞加重其刑。
四、原審基於前述理由，因依商標法第82條，被告行為後刑法第
    2條第1項、第11條前段、被告行為時刑法第56條、第41條第
    1項前段、第47條及罰金罰鍰提高標準條例第1條前段、第2
    條各規定，於審酌被告以販賣仿冒商品之方式賺取錢財，顯
    欠缺保護智慧財產權之觀念，並影響商標權人之商譽及正常
    收益，且扣案之仿冒商品數量不少，對商標權人之影響非微
    ，惟其於犯罪後尚能坦承犯行，態度良好，暨其生活狀況、
    品行、智識程度等一切情狀，量處如有期徒刑3月，並諭知
    易科罰金之折算標準。暨以扣案仿冒如附表一至五所示商標
    之商品共計321件，為仿冒商標之商品，不問屬於犯人與否
    ，應依商標法第83條之規定宣告沒收。核其認事用法，具無
    違誤，量刑亦甚允洽。公訴人上訴意旨以原審量刑過輕，指
    摘原判決不當，為無理由，應予駁回。
據上論斷，應依刑事訴訟法第368條，判決如主文。
本案經檢察官周誠南到庭執行職務。
中    華    民    國    95    年    8    月     9     日
                  刑事第四庭審判長法  官  蔡秀雄
                                  法  官  沈宜生
                                  法  官  黃金富
以上正本證明與原本無異。
不得上訴。
                                  書記官  林淑玉
中    華    民    國    95    年    8     月    9     日
附錄：本案論罪科刑法條全文
商標法第82條
明知為前條商品而販賣、意圖販賣而陳列、輸出或輸入者，處一
年以下有期徒刑、拘役或科或併科新臺幣5萬元以下罰金。


司法院資訊處製作；財團法人民間司法改革基金會備份。
